【裁判字號】    98,聲再,82
【裁判日期】    980819
【裁判案由】    毒品危害防制條例
【裁判全文】
臺灣高等法院臺南分院刑事裁定          98年度聲再字第82號
再審聲請人
即受判決人  甲○○
上列聲請人因違反毒品危害防制條例案件，對於本院98年度上訴
字第87號中華民國98年4月24日確定判決（臺灣臺南地方法院97
年度訴字第153號，臺灣臺南地方法院檢察署96年度偵字第2112
、6176號），聲請再審，本院裁定如下：
    主  文
再審之聲請駁回。
    理  由
一、本件聲請再審意旨略以：
    原確定判決主要論處本件再審聲請人即受判決人甲○○（下
    稱聲請人）有罪之基礎，無非以聲請人於警詢坦承自95年10
    中旬開始販賣毒品，最後1次是在95年底及於第一審準備程
    序時亦坦承有檢察官所起訴販賣第1級毒品之事實等情，惟
    查：
  (一)聲請人於上訴審即聲請勘驗警詢筆錄錄音（影）光碟，然未
    獲調查；又聲請人固然於第一審準備程序中承認販賣毒品，
    惟該審法院亦發函臺南看守所查明「聲請人有因美沙酮引發
    作，致精神耗弱、詞不達意」等情，而判決變更起訴聲請人
    販賣丁○○毒品7次為1次，販賣郭俊明毒品3次之罪名亦變
    更為轉讓毒品罪。
  (二)原判決認為證人丁○○、乙○○、郭俊明於第一審的證詞，
    乃係事後迴護之詞，均無可採，然：
  (1)聲請人於第一審準備程序供述：「我對丁○○毫無印象、也
    未與他接觸有關毒品的事」。而證人丁○○於第一審亦證稱
    ：「那天警察來我家找我，問我有沒有辦手機給別人，因為
    我有辦2支手機，1支給聖仁、1支給甲○○，我都是向聖仁
    買的，那時我以為是針對聖仁來找我的，所以我那天的筆錄
    應該是說『我向聖仁買的，因為我當時不知道聖仁、甲○○
    的確實本名』」，且證人丁○○供述以行動電話號碼000000
    0000聯絡購買毒品，然聲請人所使用之行動電話號碼000000
    0000監聽譯文上並無紀錄，自屬有發現確實之新證據之情形
    。
  (2)聲請人於第一審準備程序係陳稱「乙○○曾多次打電話給我
    ，請我幫他們買毒品」，惟證人乙○○證稱「我是有請聲請
    人幫我買」，自亦有發現確實之新證據之情形。
  (3)證人郭俊明於偵查、第一審均供稱其警局之供述，係因員警
    告稱：如不供述聲請人販毒，將視同販毒集團，偵辦其販毒
    罪，伊會害怕等語，且檢察事務官就郭俊明警詢錄音內容製
    作之勘驗筆錄亦就「你是否有與乙○○一起販賣毒品海洛因
    」乙事記載，足證證人郭俊明於偵查、第一審中所述等情為
    真，亦屬有發現確實之新證據之情形。
  (三)關於轉讓毒品與陳嘉甲部分，聲請人於第二審請求傳喚陳嘉
    甲，然未獲調查，且證人陳嘉甲於偵查中亦稱：「他（即聲
    請人）鼓勵我還拿錢讓我去戒癮…他不會主動給我，有時候
    還不給我」等語，按當時戒毒醫院無病床，聲請人又恐陳嘉
    甲毒癮發作危及生命，乃不得已所為之緊急避難行為，故原
    確定判決判處聲請人有期徒刑11年8月，有量刑過重之虞。
  (四)又原確定判決宣告沒收聲請人不法所得13萬6千5百元部分（
    含遭扣押6萬6千9百元），其中1萬5千元乃係陳嘉甲所有。
  (五)綜上，本件有發現確實之新證據之情形，請求裁定准予再審
    。
二、按有罪之判決確定後，有左列情形之一者，受判決人之利益
    ，得聲請再審︰ (一)原判決所憑之證物已證明其為偽造或
    變造者。(二)原判決所憑之證言、鑑定或通譯已證明其為虛
    偽者。(三)受有罪判決之人，已證明其係被誣告者。(四)原
    判決所憑之通常法院或特別法院之裁判已經確定裁判變更者
    。(五)參與原判決或前審判決或判決前所行調查之法官，或
    參與偵查或起訴之檢察官，因該案件犯職務上之罪已經證明
    者，或因該案件違法失職已受懲戒處分，足以影響原判決者
    。(六)因發現確實之新證據，足認受有罪判決之人應受無罪
    、免訴、免刑或輕於原判決所認罪名之判決者。又不得上訴
    於第三審法院之案件，除前條規定外，其經第二審確定之有
    罪判決，如就足生影響於判決之重要證據漏未審酌者，亦得
    為受判決人之利益，聲請再審。刑事訴訟法第420條第1項、
    第421條分別定有明文。如係聲請傳訊證人，此項證據既非
    判決後所發見，又非不須調查之確定新證據，顯然不足以使
    原確定判決發生動搖，即難據以開始再審（參照最高法院41
    年台抗字第1號）。次按所謂「發現確實之新證據」，係指
    該證據於事實審法院判決前業已存在，為法院、當事人所不
    知，不及調查斟酌，至其後始行發現，且就證據本身形式觀
    察，固不以絕對不須經過調查程序為條件，但必須顯然可認
    為足以動搖原有罪之確定判決，而為受判決人無罪、免訴、
    免刑或輕於原判決所認罪名之判決者為限。亦即該「新證據
    」須可認為確實具有足以動搖原確定判決，而對受判決人為
    更有利判決之「確實性」外，尚須具備該證據係在事實審法
    院於判決前已存在，因未經發現，不及調查斟酌，或審判時
    未經注意，至其後始行發現之「嶄新性」特質，二者均屬不
    可或缺，倘若未具備上開「確實性」與「嶄新性」二種聲請
    再審新證據之特性，即不能據為聲請再審之原因（最高法院
    90年度台抗字第71號判例參照）。
三、經查：
  (一)本件確定判決認定聲請人有該判決事實欄所記載之販賣及轉
    讓第1級毒品犯行，係依憑上訴人於警詢坦承自95年10月中
    旬開始販賣毒品，最後1次是在95年底；於第一審準備程序
    時亦曾坦承有檢察官所起訴販賣第1級毒品之事實等情。證
    人丁○○於警局證稱：伊大約是在95年10月中旬，在台南市
    嘉南療養院停車場，以每包5千元向聲請人購買第1級毒品海
    洛因。另外1次於95年10月下旬，在台南市○○○路後甲圓
    環，以每包7000元購買1包。還有於95年7月至10月間，在高
    雄縣田寮鄉國道3號高速公路交流道，向聲請人陸陸續續購
    買5 、6次，每包大約500元至1000元不等等語。證人乙○○
    警詢及偵查中證述：曾於95年11月至12月間在台南市○區○○○路7巷13弄22號後甲圓環附近，以每次2000元之價格向
    聲請人買過海洛因2次。聲請人於第一審準備程序坦承於原
    判決附表編號5、6、7所載時、地，販賣第1級毒品與丙○○
    之事實，與證人丙○○於警詢中證述之情節相符等證據。參
    酌證人丁○○、乙○○、丙○○均有施用毒品前科，證人乙○○、丙○○並曾經法院裁定送觀察、勒戒及強制治療，證
    人丁○○於95年7月中旬起至95年7月27日施用海洛因，另於
    95年10月27日施用海洛因，分別經台灣高雄地方法院以95年
    度訴字第3206號刑事判決判處有期徒刑1年2月及台灣高等法
    院高雄分院以96年度上訴字第1069號刑事判決判處有期徒刑
    1年4月，減為有期徒刑8月。證人乙○○因連續施用第1級毒
    品，經台灣澎湖地方法院以96年度訴緝字第1號判處有期徒
    刑8月，證人丙○○自95年12月3日起連續施用海洛因經台灣
    高雄地方法院以96年度訴字第2694號刑事判決判處有期徒刑
    1年，有其等前案紀錄表及各該刑事判決可稽；及證人陳嘉
    甲於偵查中之證詞暨有陳嘉甲之尿液採證代碼對照表及高雄
    市立凱旋醫院尿液檢驗報告作為證，而認其等之證言堪可採
    信。此外，並有聲請人所有之海洛因6包扣案，而該扣案物
    品確係海洛因，其中3包淨重8.84公克，另3包淨重0.01公克
    ，亦有法務部調查局鑑定書2紙足憑等資料，予以綜合判斷
    。因而撤銷第一審關於販賣第1級毒品與乙○○、丁○○、
    轉讓毒品與丙○○有罪部分（即第一審判決附表編號1、2、
    3、4、5部分）、其餘被訴販賣第1級毒品與丁○○無罪部分
    之判決，改判論處上訴人如原判決附表編號1至7所示販賣第
    一級毒品罪刑（12罪，均累犯），並駁回聲請人關於原判決
    附表編號6轉讓毒品予陳嘉甲部分之上訴。原確定判決已詳
    予說明其所憑之證據及認定之理由，並就聲請人有利及不利
    之處逐一查明綦詳，有該確定判決在卷可稽。
  (二)又查，聲請意旨所指之證人丁○○、乙○○及丙○○於偵查
    、第一審及上訴審之證詞，固為事實審法院判決前已經存在
    ，然本件確定判決已於理由欄壹、證據能力部分(一)項下，就
    證人丁○○、乙○○及丙○○之警詢筆錄何以具有證據能力
    詳加說明，並於貳、實體認定部分(一)項下，分別就證
    人丁○○、乙○○及丙○○陳述何為可採，詳為論述（見前
    開確定判決第4頁第7行至第6頁倒數第5行），足見本件上訴
    審法院乃就證人丁○○、乙○○及丙○○之前後供詞，詳加
    審酌後，而認證人丁○○、乙○○及丙○○於上訴審所證稱
    ：係與聲請人合買、毒品為聲請人所給、係請聲請人代為購
    買毒品、毒品係向他人所買云云，尚不足為有利聲請人認定
    ，而為對聲請人不利之判斷，故本件並無漏未審酌之情事，
    亦非當事人所不知或法院所不及調查斟酌，至其後始行發見
    。從而，聲請人執證人丁○○、乙○○及丙○○於偵、審之
    部份證詞，顯難認有何「發現確實新證據」之再審事由存在
    。何況證據之憑信力如何，由法院依其調查結果而為斟酌取
    捨，本屬法院之職權範圍。再者，聲請人雖主張其所使用之
    行動電話號碼0000000000監聽譯文內，並無與證人丁○○供
    述曾以行動電話號碼0000000000聯絡購買毒品之紀錄云云，
    然查，本件確定判決係綜合卷內全部證據資料，認定聲請人
    確實有本件犯行，詳如前述，且聲請人所主張之行動電話號
    碼0000000000監聽譯文，乃係原已存在之證據，且為聲請人
    所已知悉者，亦不符合「嶄新性」之要件。至聲請人主張上
    訴審法院未依聲請勘驗警詢錄音光碟及傳喚證人陳嘉甲云云
    ，惟查，聲請人已於上訴審98年4月10日訴訟程序中自陳：
    「警詢時未被刑求逼供，不需再勘驗警訊錄音光碟或傳訊陳
    嘉甲證明，其於警詢時是否本於自由意識而為陳述之必要」
    等語，自不能嗣後以此指摘上訴審未予保障其訴訟上權利之
    機會，並執此為本件聲請再審之理由。
  (三)至聲請人以其轉讓毒品給陳嘉甲乃屬緊急避難行為，主張上
    訴審法院就其該部分所犯量刑11年8月過重云云。惟關於刑
    之量定，係實體法上賦予法院得為自由裁量之事項，倘其未
    有逾越法律所規定之範圍，或濫用其權限，即不得任意指摘
    為違法。原確定判決就聲請人之犯罪情節，已詳敘所憑證據
    與認定之理由，並審酌聲請人明知第一級海洛因危害人體健
    康，竟不惜違法犯禁，轉讓毒品，助長毒品氾濫等一切情狀
    ，就其轉讓毒品各次之犯行分別量處有期徒刑1年2月，經核
    所為量刑亦屬允當，並無失之過重情形，聲請人執此為聲請
    再審之理由，並無足取。
  (四)末聲請人主張原審沒收其不法所得13萬6千5百元其中之1萬5
    千元乃屬陳嘉甲所有乙節。查證人陳嘉甲雖於96年1月17日
    偵查中陳稱：「扣押物目錄表扣押物中現金1萬5千多是我的
    」云云，惟此部分並無其他旁證可資憑佐。又聲請人自第一
    審審理迄至上訴審審理時，均未主張該13萬6千5百元其中之
    1萬5千元乃屬陳嘉甲所有。且聲請人之辯護人於上訴審調查
    、審理系爭案件時，亦未為此事項有為何主張或聲請調查。
    從而，聲請人嗣再以上開情詞據為其本件聲請再審理由，仍
    不符合「嶄新性」之要件。何況，上開經宣告沒收之不法所
    得13萬6千5百元中之1萬5千元，縱經原確定判決審理法院予
    以審酌，亦不能據以推翻原判決認定事實之基礎而為有利於
    聲請人認定之依據。故聲請人執此為聲請再審之理由，亦無
    可取。
四、按依法審判並適用法律，乃審判法院之職責，故聲請人所主
    張之上開理由，無非就原審採證認事之職權而為質疑，並未
    指出有何具體之新證據足以推翻系爭確定判決關於該部分之
    認定，是聲請意旨所指各節既不足以動搖原確定判決之認定
    ，且該等證據亦非在事實審法院判決前已存在，而未經發現
    ；即無「確實性」與「嶄新性」二種新證據之特性，揆諸前
    開說明，應認本件再審之聲請，經核與刑事訴訟法第420條
    第1項第6款規定之再審要件不符，為無理由，應予駁回。
五、據上論結，應依刑事訴訟法第434條第1項，裁定如主文。
中    華    民    國    98    年    8     月    19    日
                  刑事第二庭    審判長法  官  葉居正
                                      法  官  吳勇輝
                                      法  官  郭千黛
以上正本證明與原本無異。
如不服本裁定，應於收受本裁定後五日內向本院提出抗告狀。
                                      書記官  尤乃玉
中    華    民    國    98    年    8     月    20    日


司法院資訊處製作；財團法人民間司法改革基金會備份。
